【裁判字號】    98,易,35
【裁判日期】    980220
【裁判案由】    違反毒品危害防制條例
【裁判全文】
臺灣新竹地方法院刑事判決                98年度易字第35號
公  訴  人  臺灣新竹地方法院檢察署檢察官
被      告  甲○○
上列被告因違反毒品危害防制條例案件，經檢察官提起公訴（97
年度毒偵字第2068號），本院裁定改依簡式審判程序審理，判決
如下：
    主  文
甲○○施用第二級毒品，處有期徒刑伍月，如易科罰金，以新台
幣壹仟元折算壹日。
    事  實
一、甲○○曾於民國88年間因施用毒品案件，經本院以88年度毒
    聲字第100號裁定令入勒戒處所觀察、勒戒後，於88年3月26
    日因無繼續施用毒品之傾向釋放出所，並經臺灣新竹地方法
    院檢察署檢察官以88年度偵字第2006號、88年度偵緝字第12
    4 號為不起訴處分確定；又於同年間因連續施用第二級毒品
    案件，經本院以88年度毒聲字第2382號裁定送勒戒處所觀察
    、勒戒後，認有繼續施用毒品傾向，再經本院以89年度毒聲
    字第2387號裁定送戒治處所施以強制戒治，並由臺灣新竹地
    方法院檢察署檢察官提起公訴，戒治部分經本院以90年度毒
    聲字405 號裁定停止戒治交付保護管束，復又經本院以90毒
    聲字1109號裁定撤銷停止戒治，而令入戒治處所強制戒治，
    嗣於91年11月3 日執行完畢釋放，起訴部分則由本院以89年
    度易字第1224號判決判處有期徒刑6 月確定，於91年12月10
    日易科罰金執行完畢；再於89年間因偽造貨幣案件，經臺灣
    桃園地方法院以90年度訴字第798 號判決判處有期徒刑5 年
    2 月，並由臺灣高等法院以92年度上訴字第3081號駁回上訴
    確定；復於90年間因施用第二級毒品案件，經本院以91年度
    易字第763 號判決判處有期徒刑5 月確定，上開2 案件經接
    續執行，原定98年5 月13日縮刑期滿，而於97年5 月27日縮
    短刑期假釋出監，並付保護管束（未構成累犯），詎其仍不
    知悔改，竟基於施用第二級毒品安非他命之犯意，於假釋期
    間內之97年10月15日15時至16時間之某時點（起訴書原記載
    於97年10月16日上午9 時36分採尿時往前回溯96小時內某時
    ，業經公訴人當庭更正補充），在位於新竹縣竹北市○○路
    上之某餐廳廁所內，以將安非他命放置於玻璃吸食器燒烤後
    吸食其霧化氣體之方式，非法施用第二級毒品安非他命1 次
    ，嗣於97年10月16日9 時28分許因上開假釋付保護管束處分
    至臺灣新竹地方法院檢察署觀護人室接受定期採尿檢驗，將
    其親自排放封緘之尿液送驗後，結果呈現安非他命代謝物陽
    性反應，而知悉上情。
二、案經臺灣新竹地方法院檢察署觀護人室報請臺灣新竹地方法
    院檢察署檢察官偵查後起訴。
    理  由
一、本件被告甲○○所犯為死刑、無期徒刑或最輕本刑為3 年以
    上有期徒刑以外之罪，其於準備程序中就被訴事實為有罪之
    陳述，經本院告知簡式審判程序之旨，並聽取公訴人之意見
    後，依刑事訴訟法第273 條之1 第1 項規定，本院裁定改依
    簡式審判程序審理，合先敘明。
二、認定被告犯罪之證據：
  (一)被告於本院審理中之自白。
  (二)台灣檢驗科技股份有限公司於97年10月22日之濫用藥物檢驗
    報告1份。
  (三)被告親自採集封瓶之尿液檢體（檢體編號000000000) 。
  (四)臺灣新竹地方法院檢察署施用毒品犯受保護管束人採尿報到
    編號表。
  (五)臺灣新竹地方法院檢察署受保護管束人（被告）尿液檢體監
    管紀錄表（第三聯）。
  (六)臺灣新竹地方法院檢察署受保護管束人／緩起訴處分被告採
    尿具結書。
三、論罪科刑：
  (一)按施用第一、二級毒品為犯罪行為，毒品危害防制條例第10
    條定有處罰明文。故施用第一、二級毒品者，依前揭規定本
    應科以刑罰。惟基於刑事政策，對合於一定條件之施用者，
    則依同條例第20條、第23條之規定，施以觀察、勒戒及強制
    戒治之保安處分。又毒品危害防制條例於92年7 月9 日修正
    公布，自93年1 月9 日施行，其中第20條、第23 條 將施用
    毒品之刑事處遇程序，區分為「初犯」及「五年內再犯」、
    「五年後再犯」。依其立法理由之說明：「初犯」，經觀察
    、勒戒或強制戒治後，應為不起訴處分或不付審理之裁定；
    經觀察、勒戒或強制戒治執行完畢釋放後，「五年內再犯」
    者，因其再犯率甚高，原實施之觀察、勒戒及強制戒治既已
    無法收其實效，爰依法追訴或裁定交付審理。至於經觀察、
    勒戒或強制戒治執行完畢釋放後，「五年後再犯」者，前所
    實施之觀察、勒戒或強制戒治已足以遮斷其施用毒品之毒癮
    ，為期自新及協助其斷除毒癮，仍適用「初犯」規定，先經
    觀察、勒戒或強制戒治之程序。從而依修正後之規定，僅限
    於「初犯」及「五年後再犯」二種情形，始應先經觀察、勒
    戒或強制戒治程序。倘被告於五年內已再犯，經依法追訴處
    罰，縱其第三次（或第三次以上）再度施用毒品之時間，在
    初犯經觀察、勒戒或強制戒治執行完畢釋放五年以後，已不
    合於「五年後再犯」之規定，且因已於「五年內再犯」，顯
    見其再犯率甚高，原實施觀察、勒戒或強制戒治，已無法收
    其實效，即應依該條例第10條處罰（最高法院97年度第5 次
    刑事庭會議決議參照）。被告因施用毒品犯行而有如事實欄
    所載之觀察勒戒、強制戒治、判處罪刑等前科紀錄，有臺灣
    高等法院被告前案紀錄表1 份在卷可稽，其本次所犯施用第
    二級毒品安非他命之犯行，距離上開91年11月3 日強制戒治
    執行完畢時間雖已逾5 年，然因被告於此5 年內曾再因施用
    毒品犯行而經法院判處罪刑確定，顯見觀察、勒戒、強制戒
    治並無法協助被告戒除毒癮，而無再予裁定送觀察、勒戒或
    戒治之必要，其本件之施用毒品犯行，依法即應予以追訴、
    科刑處罰。
  (二)核被告所為，係違反毒品危害防制條例第10條第2 項之施用
    第二級毒品罪。爰審酌被告前已有施用毒品之不良素行，經
    觀察勒戒、強制戒治及徒刑宣告後，竟再度施用足以導致精
    神障礙及生命危險之成癮性毒品安非他命，可知缺乏拒用毒
    品之決心及悔改之意，兼以施用毒品危害施用者之神經中樞
    ，使施用者產生幻聽及幻想之症狀，不僅對施用者之健康產
    生不良之影響，同時因幻聽及幻想結果亦可能對公共秩序產
    生危害，惟念其施用毒品乃自戕一己之身體健康，對社會造
    成之危害尚非直接鉅大，且犯後於審判中終知能坦承犯行，
    態度良好等一切情狀，量處如主文所示之刑，並諭知易科罰
    金之折算標準。
據上論斷，應依刑事訴訟法第273 條之1 第1 項、第299 條第1
項前段，毒品危害防制條例第10條第2 項，刑法第11條前段、第
41條第1 項前段，判決如主文。
本案經檢察官黃秋婷到庭執行職務。
中    華    民    國    98    年    2    月    20    日
                    刑事第二庭  法  官  蔡川富
以上正本證明與原本無異。
如不服本判決應於收受本判決後10日內向本院提出上訴書狀，上
訴書狀應敘述具體理由。上訴書狀未敘述上訴理由者，應於上訴
期間屆滿後20日內補提理由書狀於本院 (均須按他造當事人之人
數附繕本)「 切勿逕送上級法院」。
中    華    民    國    97    年    2    月    20    日
                                書記官  朱苑禎
附錄本案論罪科刑法條全文：
毒品危害防制條例第10條
施用第一級毒品者，處6 月以上5 年以下有期徒刑。
施用第二級毒品者，處3 年以下有期徒刑


司法院資訊處製作；財團法人民間司法改革基金會備份。
